【裁判字號】    92,抗,265
【裁判日期】    921031
【裁判案由】    背信等
【裁判全文】
臺灣高等法院高雄分院刑事裁定          九十二年度抗字第二六五號
    上  訴  人  臺灣高雄地方法院檢察署檢察官
    被      告  丁○○
                甲○○
                乙○○
右抗告人因被告等背信等案件，不服臺灣高雄地方法院九十二年度易字第七三七號中
華民國九十二年八月廿一日第一審裁定（起訴案號：臺灣高雄地方法院檢察署八十八
年度偵續一字第二四號），提起抗告，本院裁定如左：
      主      文
原裁定撤銷。
      理      由
一、公訴意旨略以：被告丁○○、甲○○、乙○○三人係環僑投資股份有限公司、萬
    豐倉儲股份有限公司、飛僑實業股份有限公司及飛僑建設股份有限公司「高雄區
    債權人自救委員會」及「南區債權人自救委員會」之代表，告訴人丙○○為上開
    四家公司之負責人，雙方於民國七十九年五月間訂約，由告訴人丙○○提出坐落
    於高雄市○○路○○段一三八○、一三八三─一三八四、一三八四─一地號及高
    雄市○○路林德官段三二一地號等二十筆土地交由被告丁○○、甲○○、乙○○
    變賣，所得分配予各投資人，並由渠等三人負責收回債權憑證金額共計新台幣（
    下同）四十六億元及交付現金二億五千萬元給告訴人丙○○，詎被告丁○○、甲○○、乙○○共同意圖為自己不法所有，在高屏地區收回債權憑證金額四十六億
    五千五百四十二萬元（一心路部分收回三十七億五千二百三十二萬元憑證，民權
    路部分收回九億三百十萬元憑證），僅超收五千五百四十二萬元之憑證，卻拒絕
    將售地收入及利息收入共計一、二四二、六四二、○八二元扣除上開超收部分及
    清償債權憑證之金額一、一一八、七○○、○○○元和雜項支出金額一二二、七
    四七、三三七元之餘額一、一九五、○○○元，依照約定返還告訴人丙○○而侵
    占入己。渠等受上開四家公司委任處理售地償付投資人事務，又共同意圖為自己
    或第三人不法之利益，自七十九年起至八十三年止，每於年終、中秋節、端午節
    各發放三萬元至七萬元之獎金給渠等三人及其他自救會委員，致生損害於上開四
    家公司全體債權人。又於上開期間內高雄地區自救會每月領取辦公費六萬元至八
    萬元，屏東地區自救會每月領取辦公費二萬五千元至三萬五千元，均未取證核實
    報銷。另為繳納土地增值稅，於八十二年一月間暫時向自救會十六位委員各借八
    十萬元，共計一千二百八十萬元，於八十二年二月償還本金八十萬元，竟意圖為
    自救會十六位委員之不法利益，又以上開出售土地之價款支付十六位委員超額利
    益每人八十萬元，又於八十三年一月向十六位自救委員各借用一百萬元，於八十
    三年二月先行支付十六位委員各三十萬元超額利息，再於八十三年四月償還本金
    ，足生損害全體債權人及告訴人丙○○之利益，因認被告丁○○、甲○○、乙○○等三人共同涉犯刑法第三百三十五條第一項之侵占罪及同法第三百四十二條第
    一項之背信罪嫌等情。
二、原審裁定略以：檢察官就被告犯罪事實，應負舉證責任，並指出證明之方法，法
    院於第一次審判期日前，認為檢察官指出之證明方法，顯不足認定被告有成立犯
    罪之可能時，應以裁定定期通知檢察官補正，逾期未補正者，得以裁定駁回起訴
    ；刑事訴訟法第二百六十四條第一項第二款及第一百六十一條第一項、第二項分
    別定有明文。公訴意旨認被告侵占一百十九萬五千元，而其侵占之項目、時間、
    地點及每筆侵占數額，均未於起訴書事實欄載明，另發放年終、中秋節、端午節
    獎金、自救會領取辦公費，均未取據核銷，又向自救會委員借款，超額償還，涉
    犯背信部分，亦未說明被告等背信之證據及證明方法，嗣經裁定命於三十日內補
    正，檢察官逾期並未補正，因以裁定駁回公訴等情，固非無見。
三、惟查：
  (一)按檢察官提出之證據及指出之證明方法，從形式上觀察，必以「顯」不足認定被
    告有成立犯罪之可能時，始有裁定定期通知檢察官補正，逾期未補正，裁定駁回
    公訴之問題。果如檢察官提出之證據及指出之證明方法，從形式上觀察，已有相
    當證據，縱法院嗣後調查之結果，認檢察官之舉證不足以證明被告犯罪時，即非
    所謂「顯」不足以認定被告有成立犯罪可能之情形，此際，法院應以實體判決終
    結訴訟，不宜以裁定駁回檢察官之起訴。否則將使駁回起訴與不能證明被告犯罪
    為無罪判決之法律效果，產生混淆，當非立法之本旨。
  (二)本件檢察官起訴認被告等涉犯侵占及背信犯行，係以被告等與告訴人簽訂之「債
    務清償和解協議書」、「環僑投資機構南區自救會造具之帳目鑑定報告書」及告
    訴人之指訴等作為證據。該「帳目鑑定報告書」係由立大會計師事務所會計師王
    漢昌所鑑定製作，有該鑑定書附卷可稽。依該鑑定書所載，被告等之帳目，有支
    出之記載，而無相關憑證，此部分金額為新台幣（下同）一、二０八、０００元
    （涉嫌侵占），發放自救會委員之薪資、獎金、辦公費，是否適當（辦公費部分
    無相關憑證），支付自救會委員之借款及利息是否適宜，有無偏高情形等情。該
    鑑定書係依據自救委員會所製作之帳目及憑證所為之鑑定。被告等均為該自救委
    員會之代表人，如實際上未支出而於帳冊上記載支出，如不應支出而故意支出，
    從形式上觀察，已有相當證據，至被告等是否成立犯罪，乃屬事後審理結果之問
    題，應非所謂顯不足以認定被告有成立犯罪可能之情形。至起訴書未明載侵占之
    項目、時間、地點及每筆侵占數額，未善盡認定犯罪事實之職責，容有可議，然
    就檢察官指出之證明方法，尚非顯不足認定被告等有成立犯罪可能之情形，與刑
    事訴訟法第一百六十一條第二項規定未盡相符。
四、綜上所，原審於檢察官逾期未補正，而裁定駁回起訴，尚有未洽。抗告意旨指
    摘原裁定不當，為有理由，應由本院將原裁定撤銷，發回原審法院另為妥適之裁
    判。
據上論斷，應依刑事訴訟法第四百十三條前段，裁定如主文。
中    華    民    國     九十二     年      十        月      三十一    日
                              臺灣高等法院高雄分院刑事第五庭
                                  審判長法官  吳水木
                                        法官  趙文淵
                                        法官  洪慶鐘
右正本證明與原本無異。
不得再抗告。
                                      書記官  彭筱瑗
中    華    民    國     九十二     年      十一      月        四      日
                                                                    Ａ


司法院資訊處製作；財團法人民間司法改革基金會備份。
